【裁判字號】    99,易,685
【裁判日期】    990531
【裁判案由】    毒品危害防制條例
【裁判全文】
臺灣板橋地方法院刑事判決              98年度訴字第4590號
公  訴  人  臺灣板橋地方法院檢察署檢察官
被      告  甲○○
上列被告因違反毒品危害防制條例案件，經檢察官提起公訴（98
年度毒偵字第8210號、99年度毒偵字第904 號），本院判決如下
：
    主  文
甲○○施用第一級毒品，累犯，處有期徒刑拾月。又施用第二級
毒品，累犯，處有期徒刑伍月，扣案之甲基安非他命殘渣袋只
( 內含甲基安非他命量微無從秤重分離) 沒收銷燬，扣案之吸食
器壹組、分裝勺壹支及玻璃球壹個均沒收。又施用第二級毒品，
累犯，處有期徒刑肆月，扣案之甲基安非他命壹包( 驗餘淨重零
點壹捌捌公克) 沒收銷燬，盛裝上開甲基安非他命之外包裝袋
壹只沒收。應執行有期徒刑壹年伍月，扣案之甲基安非他命壹包
 ( 驗 餘淨重零點壹捌捌公克) 、甲基安非他命殘渣袋只(
內含甲基安非他命量微無從秤重分離) 沒收銷燬，扣案之吸食器
壹組、分裝勺壹支、玻璃球壹個及盛裝上開甲基安非他命之外包
裝袋壹只均沒收。
    事  實
一、甲○○前因施用毒品案件，經送觀察、勒戒後，認有繼續
    施用毒品之傾向，復經本院以92年度毒聲字第1891號裁定令
    入戒治處所施以強制戒治，於民國93年1 月8 日停止戒治付
    保護管束，嗣於93年6 月11日保護管束期滿未經撤銷視為執
    行完畢，並經臺灣板橋地方法院檢察署檢察官以93年度戒毒
    偵字第285 號為不起訴處分確定。又因贓物案件，經本院
    以96年度簡字第4373號判處有期徒刑4 月，減為有期徒刑2
    月確定。復因贓物案件，經本院以96年度簡字第4186號判
    處有期徒刑2 月確定。再因施用毒品案件，經本院以96年
    度訴字第611 號判處有期徒刑7 月確定。上開、所示
    之罪嗣經本院以96年度聲減字第7044號裁定減刑並定其應執
    行刑為有期徒刑4 月。再因施用毒品案件，經本院以96年
    度訴字第2559號判處有期徒刑8 月，減為有期徒刑4 月確定
    。上開各罪接續執行，於97年5 月17日執行完畢。
二、詎甲○○猶不知悔改，復基於施用第一級毒品海洛因、第二
    級毒品甲基安非他命之犯意，分別於：
(一)、98年10月30日下午5 時許，在臺北縣三重市○○街311 號5
    樓住處內，以將海洛因加水後置於針筒內注射之方式，施用
    第一級毒品海洛因乙次( 起訴書略載施用之時間、地點及方
    式部分，均予以補充) 。
(二)、復於同日晚上6 時許，在上址住處，以玻璃球燒烤方式，施
    用第二級毒品甲基安非他命乙次。嗣於同日晚上7 時50分許
    ，在上址為警查獲，並扣得甲基安非他命殘渣袋3 只、甲○
    ○所有供其施用甲基安非他命所用之吸食器1 組、分裝勺1
    支、玻璃球1 個，經其同意採尿送驗後呈嗎啡、甲基安非他
    命陽性反應，始知上情。
(三)、再於99年1 月14日下午3 時許，在上址住處，以玻璃球燒烤
    方式施用第二級毒品甲基安非他命乙次。嗣於同日晚上10時
    30分許，在臺北縣土城市○○路183 巷口為警盤查時，甲○
    ○在犯罪未被有偵查權之機關或公務員發覺前，即主動向員
    警供述己施用、持有毒品之事實，並自行取出其所持有之甲
    基安非他命1 包（實稱毛重0.3340克、淨重0.1840公克、取
    樣0.002 公克鑑定用罄、餘重0.1838公克）予員警扣案，並
    同意員警為之採尿送驗後，呈甲基安非他命類陽性反應，始
    查悉上情。
三、案經臺北縣政府警察局三重分局、蘆洲分局移送臺灣板橋地
    方法院檢察署檢察官偵查後提起公訴。
理  由
一、程序方面：按除被告所犯為死刑、無期徒刑、最輕本刑為3
    年以上有期徒刑之罪或高等法院管轄第一審案件者外，於第
    一次審判期日前之準備程序進行中，被告先就被訴事實為有
    罪之陳述時，審判長得告知被告簡式審判程序之旨，並聽取
    當事人、代理人、辯護人及輔佐人之意見後，裁定進行簡式
    審判程序，刑事訴訟法第273 條之1 第1 項定有明文。經核
    ，本件被告甲○○所犯係死刑、無期徒刑、最輕本刑為3 年
    以上有期徒刑以外之罪，其於準備程序中就被訴事實為有罪
    之陳述，經法官告知簡式審判程序之旨，並聽取公訴人、被
    告之意見後，本院爰依首揭規定，合議裁定由受命法官獨任
    進行簡式審判程序，合先敘明。
二、經查：被告於本院準備程序及審理時，對於上開事實欄二之
    (一)、(二)、(三)所載之事實均坦承不諱，而被告於98年10月30日
    、99年1 月14日為警所採尿液經送臺灣檢驗科技股份有限公
    司檢驗結果，前者發現確有嗎啡、甲基安非他命陽性反應，
    後者則有甲基安非他命陽性反應，並有該公司98年11月16日
    、99年2 月1 日濫用藥物檢驗報告各乙份、臺北縣政府警察
    局三重分局查獲毒品案件被移送者姓名、代碼表、臺北縣政
    府警察局蘆洲分局偵辦毒品案件尿液代號對照表各乙份在卷
    可憑。且被告於99年1 月14日晚間10時30分許為警查獲時，
    所扣得之白色透明結晶體經送驗結果，確含有甲基安非他命
    成份，亦有臺北縣政府警察局蘆洲分局搜索扣押筆錄、扣押
    物品目錄表、交通民用航空局航空醫務中心99年2 月22日航
    藥鑑字第0991267 號毒品鑑定書乙份附卷足佐，及甲基安非
    他命殘渣袋3 只、吸食器1 組、分裝勺1 支、玻璃球1 個等
    物扣案足資佐證，因認被告之自白與事實相符，堪予採信。
    又被告前因施用毒品案件，經本院以事實欄所載之裁定分別
    命其觀察勒戒及強制戒治後，於93年6 月11日強制戒治期滿
    執行完畢，復因施用毒品案件，經本院以96年度訴字第611
    號判處有期徒刑7 月，減為有期徒刑3 月15日；再因施用毒
    品案件，經本院以96年度訴字第2559號判處有期徒刑8 月，
    減為有期徒刑4 月確定等情，有臺灣高等法院被告前案紀錄
    表在卷為憑，則被告既已於強制戒治5 年內再犯施用毒品罪
    ，並經追訴處罰，顯見其再犯率甚高，原實施觀察、勒戒或
    強制戒治，已無法收其實效，是縱本件施用第一毒品之犯行
    ，距其強制戒治執行完畢已逾五年，仍應直接依該條例第10
    條處罰( 最高法院97年度第5 次刑事庭會議決議、98 年 度
    台非字第12號、第56號判決意旨參照）。綜上所述，本件罪
    證明確，被告犯行洵堪認定，應予依法論科。
三、按海洛因及甲基安非他命分別係毒品危害防制條例第2 條第
    2 項第1 款、第2 款所規定之第一級毒品及第二級毒品，故
    核被告所為，係犯該條例第10條第1 項之施用第一級毒品罪
    ( 事實欄二之(一)部分) ，及同條第2 項之施用第二級毒品罪
    ( 事實欄二之(二)、(三)部分) ，其施用前持有海洛因、甲基安
    非他命之低度行為，應為施用之高度行為所吸收，不另論罪
    。被告所犯上開三罪間，犯意有別，行為互殊，應予分論併
    罰。又被告前有如犯罪事實欄所載之論罪科刑執行情形，有
    臺灣高等法院被告前案紀錄表附卷可憑，其於受徒刑執行完
    畢後5 年內，故意再犯本件有期徒刑以上之罪，為累犯，均
    應依刑法第47條第1 項加重其刑。再被告係於上開事實欄二
    之(三)所載之時、地，經員警向其盤查時，主動供陳其施用、
    持有甲基安非他命之事實，並自行交出所持有之甲基安非他
    命予員警當場製作扣押筆錄予以扣案乙節，業據被告於警詢
    及本院審理時供明在卷，並有臺北縣政府警察局蘆洲分局刑
    事案件移送書、搜索扣押筆錄各乙份附卷足憑。是以被告於
    員警尚未發覺其有何犯罪情形而僅單純向其盤查之際，即向
    員警自承其施用、持有甲基安非他命行為，並主動交出扣案
    之甲基安非他命1 包，足認被告係對於未發覺之犯罪為自首
    而受裁判，符合自首之要件，爰依刑法第62條前段之規定，
    減輕其刑，並依法先加重後減輕之。爰審酌被告前經觀察勒
    戒及強制戒治仍未能戒斷其施用毒品之惡習，惟其犯後坦承
    其過，態度良好，核施用毒品屬於自殘行為，犯罪手段尚屬
    輕微，及其犯罪動機、目的、生活狀況、智識程度、所生危
    害等一切情狀，分別量處如主文所示之刑，及定其應執行刑
    ，以資懲儆。
四、扣案之第二級毒品甲基安非他命( 驗餘淨重0.1838公克) 及
    甲基安非他命殘渣袋3 只( 內含甲基安非他命量微無從秤重
    分離) ，不問屬於犯人與否，均應依毒品危害防制條例第18
    條第1 項前段規定，沒收銷燬。至扣案之吸食器1 組、分裝
    勺1 支、玻璃球1 個，係被告所有，供其犯如事實欄二之(二)
    所示施用第二級毒品犯行所用之物；扣案包裝上開甲基安非
    他命之外包裝袋1 只，僅係用於包裹甲基安非他命，防其裸
    露、潮濕，便於攜帶持有，並非不可分離，係被告所有供其
    犯如事實欄二之(三)施用毒品罪所用之物，業據被告供承明確
    ，均應依刑法第38條第1 項第2 款之規定宣告沒收之。
據上論斷，應依刑事訴訟法第273 條之1 第1 項、第299 條第1
項前段，毒品危害防制條例第10條第1 項、第2 項、第18條第1
項，刑法第11條前段、第47條第1 項、第62條前段、第51條第5
款、第38條第1 項第2 款，判決如主文。
本案經檢察官黃致中到庭執行職務。
中    華    民    國    99    年    5     月    31    日
                  刑事第十四庭  法  官  陳昭筠
以上正本證明與原本無異。
如不服本判決應於送達後10日內向本院提出上訴狀。
                                書記官  黃文儀
中    華    民    國    99    年    5     月    31    日
附錄本案論罪科刑法條全文
毒品危害防制條例第10條
施用第一級毒品者，處 6 月以上 5 年以下有期徒刑。
施用第二級毒品者，處 3 年以下有期徒刑。

司法院資訊處製作；財團法人民間司法改革基金會備份。
